【裁判字號】    90,交易,292
【裁判日期】    900828
【裁判案由】    公共危險等
【裁判全文】
臺灣臺南地方法院刑事判決                          九十年度交易字第二九二號
    公  訴  人  臺灣台南地方法院檢察署檢察官
    被      告  丙○○
右列被告因過失傷害案件，經檢察官提起公訴（九十年度偵字第六五０九號），本院
判決如左：
    主  文
丙○○服用酒類，不能安全駕駛動力交通工具而駕駛，處拘役肆拾日，如易科罰金，
以佰元折算壹日。
被訴過失傷害部分公訴不受理。
    事  實
一、丙○○於民國九十年五月九日凌晨，在台南市○○路，飲用啤酒後，業已達不能
    安全駕駛動力交通工具之程度，竟仍駕駛車牌號碼ＵＧ─六八九三號自用小客車
    ，行駛於台南市區，嗣於同日凌晨二時四十五分許，沿台南市○○街由東向西方
    向行駛（檢察官誤繕為沿台南市○○路，由南往北方向行駛），途經本田街與安
    明路交岔路口時，因酒後行車不穩，且疏未注意車前狀況及減速慢行，即以時速
    逾五十公里之車速，貿然右轉，而撞及沿安明路由南向北行駛至該交岔路口，由
    王秀美駕駛車牌號碼Ｙ九─九二一九號自用小客車，其內搭載有乘客乙○○，使
    王秀美受有左膝割傷、右腰撞傷等傷害；乙○○受有右側骨盆骨折之傷害。嗣經
    警方據報前往處理，當場測得丙○○之吐氣酒精濃度為每公升０．五八毫克，而
    查獲上情。
二、案經王秀美、乙○○訴由台南市警察局第三分局報請臺灣臺南地方法院檢察署檢
    察官偵查起訴。
    理  由
一、有罪部分：
    （一）前述犯罪事實，業據被告丙○○於本院審理時坦白承認，核與告訴人王秀
          美於本院審理時及警訊中暨告訴人乙○○於警訊中指訴之情節相符，復有
          道路交通事故調查報告表一紙、現場及車損照片八張、酒精測試紙一紙附
          卷可證。
    （二）按酒精使用後對人體之影響，除造成自主神經系統亢奮，與認知功能之暫
          時性缺損外，與駕駛能力有關者，為對於移動景物的追蹤能力、經強光照
          射後恢復視力，及監視四周的注意力等，而此三種能力在夜間駕車尤其重
          要，許多人飲酒後因沒有可自覺的生理反應，以致腦部功能已缺損而仍不
          自知照常開車，此乃許多酒後駕車造成意外事故之主因之一（台北醫學院
          附設醫院精神科蔡尚穎主任論文「酒精對人體生理與行為之影響」參照）
          ，亦為刑法修正增訂第一百八十五條之三之立法理由。次按，許多研究指
          出呼氣酒精濃度達每公升０．二五毫克以上或血液中酒精濃度達０．０五
          ﹪（五０mg/dl）以上，將使其複雜技巧障礙、駕駛能力變壞肇事率比未
          飲酒時高二倍（參見司法院第四十五、第四十六期司法業務研究會研究專
          輯刑事法律專題研究（十七）第三０七頁，中央警察大學交通學系暨交通
          管理研究所蔡中志——對飲酒不能安全駕駛之執法研究）。再者，道路交
          通安全規則第一百十四條第二款規定，汽車駕駛人飲酒後吐氣所含酒精成
          份（即濃度）超過每公升０．二五毫克以上者，不得駕車，即是基於酒精
          對人體中樞神經系統有麻醉作用，為維護安全駕駛，而為之禁止規定。另
          刑法第一百八十五條之三所稱服用酒類或其他相類之物，不能安全駕駛動
          力交通工具之公共危險條款，則屬抽像危險犯之規定，此種抽象危險犯係
          伴隨飲酒過量駕車之行為而當然成立。換言之，只需客觀上有此種行為出
          現，危險即視為存在，是否果真肇事，並不影響公共危險罪責之成立，然
          如確實因之駕車肇事，其刑責之明顯性，自更不待言。又參考德國、美國
          之認定標準，對於酒精濃度呼氣已達每公升０．五五毫克或血液濃度達０
          ．一一％以上，肇事率為一般正常人之十倍，認為已達「不能安全駕駛」
          之標準；至於上揭數值以下之行為，如輔以其他客觀事實得作為「不能安
          全駕駛」之判斷，亦認為應依刑法第一百八十五條之三之規定移送法辦處
          以刑罰，此有法務部八十八年五月十八日法八八檢字第００一六六九號函
          可資參照。
    （三）經查，被告丙○○於上開時、地，酒後駕車肇事之事實，除據其供認屬實
          外，其駕車肇事後，經警當場測其吐氣之酒精濃度為每公升０．五八毫克
          ，亦有酒精測試報告一紙在卷可憑，該數值亦達法務部所定之每公升０．
          五五毫克之標準，依照上述說明可知，被告駕車業有複雜技巧障礙，及駕
          駛能力變壞之情形，且據前開道路交通安全規則之規定本不得駕車，被告
          竟無視上開規定，猶駕車外出，嗣後並因疏未注意車前狀況，致與他車發
          生碰撞，足證被告當時之注意力已無法集中，飲酒後確已影響其判斷力及
          肢體協調能力，因之被告駕車當時，業已不能安全駕駛之程度甚明。綜上
          所述，顯見本件事證已臻明確，被告犯行堪以認定。
    （四）核被告丙○○所為，係犯刑法第一百八十五條之三之重大違背駕駛安全罪
          。本院審酌被告犯罪之動機、生活狀況、品行、智識程度、及其於酒後駕
          駛車輛，雖嚴重危害交通安全，惟其所測得之吐氣酒精濃度非高，犯罪後
          坦承不諱，態度尚稱良好等一切情狀，量處如主文所示之刑，並諭知易科
          罰金之折算標準，以資懲儆。
二、公訴不受理部分：
    （一）公訴意旨另略稱：被告丙○○於九十年五月九日凌晨二時四十五分許，駕
          駛ＵＧ─六八九三號自用小客車，途經台南市○○路與本田街交岔路口之
          際，理應注意車輛行駛時，駕駛人應注意車前狀況，隨時採取必要之安全
          措施。而依當時情形，又無不能注意之情事，竟疏於注意，遂於通過上開
          交岔路口時，撞及同向由甲○○所駕駛載有乙○○之Ｙ九─九二一九號自
          用小客車之右側，致甲○○受有左膝割傷等傷害；乙○○受有右側骨盆骨
          折之傷害，因認被告另涉有刑法第二百八十四條第一項之過失傷害罪嫌。
    （二）按告訴乃論之罪，告訴人於第一審辯論終結前得撤回其告訴，又告訴經撤
          回者，應諭知不受理之判決，刑事訴訟法第二百三十八條第一項、第三百
          零三條第三款分別定有明文。
    （三）本件告訴人王秀美、乙○○告訴被告丙○○過失傷害案件，起訴書認被告
          係觸犯刑法第二百八十四條第一項之過失傷害罪嫌，依同法第二百八十七
          條前段之規定，須告訴乃論。茲據告訴人王秀美當庭，及告訴人乙○○具
          狀，均撤回其告訴，參照首開說明，本院不經言詞辯論，逕行諭知不受理
          之判決。
三、據上論斷，應依刑事訴訟法第二百九十九條第一項前段、第三百零三條第三款、
    第三百零七條，刑法第一百八十五條之三、第四十一條第一項前段，罰金罰鍰提
    高標準條例第二條，判決如主文。
中      華      民      國    九十      年      八      月    二十八    日
                                  臺灣臺南地方法院交通法庭
                                          法  官    田  幸  艷
右正本證明與原本無異。
如不服本判決，應於判決送達後十日內向本院提出上訴狀( 應附繕本 )。
                  書記官    廖  明  娟
中      華      民      國    九十      年      八    月     二十九     日
附錄法條：
刑法第一百八十五條之三
服用毒品、麻醉藥品、酒類或其他相類之物，不能安全駕駛動力交通工具而駕駛者，
處一年以下有期徒刑、拘役或三萬元以下罰金。


司法院資訊處製作；財團法人民間司法改革基金會備份。
